【裁判字號】    98,交聲,426
【裁判日期】    980831
【裁判案由】    違反道路交通管理處罰條例聲明異議
【裁判全文】
臺灣新竹地方法院交通事件裁定  98年度交聲字第426號
移送機關    交通部公路總局新竹區監理所新竹市監理站
異  議  人
即受處分人  甲○○
上列異議人即受處分人因違反道路交通管理處罰條例案件，對於
交通部公路總局新竹區監理所新竹市監理站民國97年7 月29日竹
監新四字第裁51-E00000000號違反道路交通管理事件裁決處分聲
明異議，本院裁定如下：
    主  文
原處分撤銷。
甲○○不罰。
    理  由
一、原處分機關略以：異議人即受處分人甲○○於民國97年3 月
    15日上午11時25分許，駕駛車牌號碼4429─SA號自用小客車
    ，行經新竹市○○街與文山街口與廖謝菊英發生交通事故，
    於新竹縣政府警察局竹北分局竹北派出所員警製作調查筆錄
    時，經公路監理電子閘門查詢，發現異議人所持有普通小型
    車駕照業經註銷，註銷起、迄日為95年4 月22日至96年4 月
    21日止，而有「駕照業經註銷仍駕駛自小客車」違規，為新
    竹縣政府警察局竹北分局竹北派出所員警，填製竹縣警交字
    第E00000000 舉發違反道路交通管理事件通知單（下稱舉發
    通知單），逕行舉發異議人違反道路交通管理處罰條例第21
    條第4 款規定。嗣經原處分機關函請舉發單位調查結果，仍
    認異議人確有前述違規行為，原處分機關乃於97年7 月29日
    以竹監新四字第裁51-E00000000裁決書（下稱裁決書），依
    道路交通管理處罰條例第21條第1 項2 款之規定，裁處聲明
    異議人罰鍰新臺幣（下同）12,000元等語。
二、聲明異議意旨略以：異議人即被處分人甲○○因駕駛執照遺
    失遭人違規冒用，而至現場處理之員警未予查覺，誤將該交
    通違規責任及罰鍰歸異議人負責，異議人前向原處分機關申
    訴無效，為此聲明異議等語。
三、按「受處分人，不服主管機關所為之處分，得於接到裁決書
    之翌日起20日內，向管轄地方法院聲明異議。」道路交通管
    理處罰條例第87條第1 項定有明文。次按違反道路交通管理
    處罰條例之行為，於處罰裁決前，應給予違規行為人陳述之
    機會，不服舉發事實者，應於15日內，向處罰機關陳述意見
    ，違反道路交通管理事件之處罰機關，得於適當地點設置陳
    述室，供違規行為人於裁決前，陳述被舉發之違規事實。道
    路交通管理處罰條例第8 條第2 項、第9 條第1 項、違反道
    路交通管理事件統一裁罰基準及處理細則第37條分別定有明
    文，其所指之陳述意見之時點為「裁決前」。本件原處分機
    關依新竹縣政府警察局竹北分局竹北派出所以「駕照業經註
    銷仍駕駛自小客車註銷日期950422─960421」製發舉發通知
    單，於97年7 月29日以依道路交通管理處罰條例第21條第1
    項2 款之規定，裁處聲明異議人罰鍰12,000元，於97年8 月
    1 日以異議人戶籍址為送達，於97年8 月1 日寄存南寮郵局
    ，異議人收到後於97年8 月4 日向原處分機關申述之事實，
    有新竹縣政府警察局舉發違反道路交通管理事件通知單、交
    通部公路總局新竹區○○○○○道路交通管理事件裁決書、
    送達證書、交通違規陳述單及查詢單附卷可憑，足見異議人
    提出申述係對裁決書為不服之意思表示，雖異議人於98年7
    月14日另行向原處分機關遞送聲明異議狀轉呈本院，該聲明
    異議狀應係前開聲明異議之補充，異議人聲明異議之時間應
    認為97年8 月4 日，異議人聲明異議即屬合法，並未逾期，
    合先敘明。
四、經查：
    證人即本件交通違規事件製單員警乙○○於本院證稱：伊於
    97年3 月15日11時25分有前往新竹縣竹北市○○街與文山街
    口處理廖謝菊英之車禍案件，伊到達現場時駕駛人不在現場
    被害人有在現場，被害人表示肇事者的家裡就在附近並明確
    指出即新竹縣竹北市○○街2 巷9 號。當時伊有去肇事者家
    中訪查肇事者，伊去駕駛人住處時有詢問駕駛人姓名，他說
    他叫甲○○，當時他並未提出證件，過程都有錄影錄音。因
    駕駛人當時表示他剛下班很累，想要先休息，所以並未在現
    場製作筆錄，後來有通知甲○○到派出所製作筆錄，詢問完
    畢，在查詢駕照資料後才依規定製單等語；而本院命證人當
    庭指認該名駕駛人是否即為在場之異議人，經證人確認該駕
    駛人與異議人非同一人；另本院依證人當庭提出翻拍自光碟
    中所拍攝當時肇事男子，確非在場之異議人，亦有本院訊問
    筆錄及翻拍2 張照片附卷可按，足見於97年3 月15日11時25
    分在新竹縣竹北市○○街與文山街口駕照業經註銷仍駕駛自
    小客車之違規人並非異議人，而係他人冒用異議人之名義所
    為，異議人前開異議理由尚屬非虛，應可採信。
五、綜上所述，本件異議人並未有舉發通知單所記載之違規行為
    ，原舉發機關亦未查明違規行為人真實姓名而逕予製單舉發
    ，致異議人遭人冒名製單，原處分機關復依前開舉發通知單
    ，對異議人為上開裁罰，尚有未當，本院爰將原處分撤銷，
    並自為裁定如主文第2 項所示。
六、據上論斷，應依道路交通案件處理辦法第20條，裁定如主文
    。
中    華    民    國    98    年    8    月    31     日
                  交通法庭      法  官   邱玉汝
以上正本證明與原本無異。
如不服本裁定，應於裁定送達後5日內向本院提出抗告狀。
中    華    民    國    98    年    8     月    31    日
                                書記官   陳怡芳


司法院資訊處製作；財團法人民間司法改革基金會備份。
